【裁判字號】    95,訴,1368
【裁判日期】    950831
【裁判案由】    毒品危害防制條例
【裁判全文】
臺灣彰化地方法院刑事判決              95年度訴字第1368號
公  訴  人  臺灣彰化地方法院檢察署檢察官
被      告  甲○○
                    弄12號
                    （現因另案在彰化監獄彰化分監執行中）
上列被告因違反毒品危害防制條例案件，經檢察官提起公訴（95
年度毒偵字第2576號），於本院準備程序中，被告就被訴事實為
有罪之陳述，經告知簡式審判程序之旨，並聽取當事人之意見後
，認宜以獨任進行簡式審判程序，而裁定進行簡式審判程序審理
，判決如下：
    主  文
甲○○連續施用第一級毒品，累犯，處有期徒刑壹年；又施用第
二級毒品，累犯，處有期徒刑肆月。應執行有期徒刑壹年貳月。
    事  實
一、甲○○前因施用毒品案件，經本院於民國89年4 月30日，以
    88年度訴字第844 號判處有期徒刑7 月、5 月，應執行有期
    徒刑10月確定。又因施用毒品案件，經本院於90年3 月18日
    ，以89年度訴字第1234號判處有期徒刑8 月、6 月，應執行
    有期徒刑1 年確定，於92年1 月15日因縮短刑期假釋交付保
    護管束，嗣保護管束期滿未經撤銷，以已執行完畢論。復因
    施用毒品案件，經本院於93年9 月27日，以93年度訴字第
    691 號判處有期徒刑1 年確定，甫於94年8 月5 日縮短刑期
    執行完畢。又前因施用毒品案件，經本院以88年度毒聲字第
    1314 號 裁定移送觀察、勒戒後，認無繼續施用毒品之傾向
    ，由臺灣彰化地方法院檢察署檢察官於88年4 月9 日以88年
    度偵字第3523號為不起訴處分確定；復因施用毒品案件，經
    本院以88年度毒聲字第2956號裁定移送觀察勒戒後，認有繼
    續施用毒品之傾向，經檢察官聲請，由本院以88年度毒聲字
    第4058號裁定移送戒治處所施予強制戒治1 年，於88年10月
    8 日送臺灣雲林戒治所施以強制戒治滿3 個月後，其成效經
    評定合格，無繼續戒治必要，經本院以89年度毒聲字第736
    號裁定停止戒治，所餘戒治期間付保護管束，然其於保護管
    束期間又再因施用毒品案件，而違反保護管束應遵守事項情
    節重大，經本院以89年度毒聲字第3903號裁定撤銷其停止戒
    治，令入戒治處所施以殘餘期間之強制戒治，迄90年4 月8
    日執行期滿。詎其仍不知悔改，明知海洛因、安非他命業經
    公告為毒品危害防制條例第2 條第2 項所列管之第1 、2 級
    毒品，不得非法持有、施用，復於施用毒品案件經本院於95
    年3 月20日宣示判決後，仍基於施用第1 級毒品海洛因之概
    括犯意，自同年4 月初某日起，至同年5 月15日下午8 時許
    止，在其位於彰化縣員林鎮○○里○○路○ 段462 巷10弄2
    號之住處，以將海洛因粉末摻水，再以針筒注射之方式，以
    每日施用1 次之頻率，連續施用第1 級毒品海洛因多次。另
    基於施用第2 級毒品安非他命之犯意，於同年5 月17日為警
    採尿前之96小時內某時（不含為警拘束期間），在不詳處所
    ，施用第2 級毒品安非他命1 次。嗣為警於95年5 月17日上
    午8 時10分許，持搜索票在其上揭住所查獲，經其同意採集
    其尿液送驗後，始知悉上情。
二、案經彰化縣警察局田中分局移送臺灣彰化地方法院檢察署檢
    察官偵查起訴。
    理  由
一、本件被告所犯係死刑、無期徒刑、最輕本刑為3 年以上有期
    徒刑以外之罪，其於準備程序就前揭被訴事實為有罪之陳述
    ，經受命法官告知簡式審判程序之旨，並聽取其與公訴人之
    意見後，本院認無不得或不宜改依簡式審判程序進行之處，
    爰依刑事訴訟法第273 條之1 第1 項、第284 條之1 ，裁定
    本案由受命法官獨任進行簡式審判程序，合先敘明。
二、訊據被告甲○○對其於上揭時、地，連續施用第1 級毒品海
    洛因及施用第2 級毒品安非他命之事實，於本院審理時（參
    見本院95年8 月21日審判筆錄）坦承不諱，且其於95年5 月
    17日為警查獲時採驗之尿液，經臺灣彰化地方法院檢察署委
    託警方送請詮昕科技股份有限公司檢驗結果，呈嗎啡及安非
    他命陽性反應，此有該公司95年5 月30日編號00000000號濫
    用藥物尿液檢驗報告、委託驗尿代號與真實姓名對照認證單
    各1 紙附卷可稽。參諸醫學臨床實驗及根據英國藥學會出版
    之文獻Isolation and Identification of Drugs 乙書第
    293 頁載：海洛因經注射入人體後，在體內迅速水解成
    6-Monoacety I morphine，再緩緩繼續水解成嗎啡，然後再
    循嗎啡之代謝方式排出，同書第431 頁至第432 頁並載有：
    嗎啡經注射入人體後，約50％以上於8 小時內自尿中排出，
    至24小時排出約90％，但48小時後仍有微量可檢出等語。此
    外，按通常健康成人一次注射嗎啡15公絲，而以現行採用蟻
    醛酸試液及鉬鋑銨酸試液檢檢驗其尿液時，注射後8 小時內
    所排尿液易於檢出；8 小時至24小時，視其取尿時間及尿量
    多寡，可能檢出；至24小時以後所排之尿液，用上述方法已
    難檢出，亦據行政院衛生署藥物食品檢驗局73年11月30日（
    73）藥檢壹字第030221號函釋明確；又甲基安非他命經口服
    投與後，約70％於24小時內可自尿液中排出，又其尿液內含
    甲基安非他命成分之檢出，與投與甲基安非它命的量、個人
    體質、檢驗儀器之精密度有關，通常採尿化驗是否呈陽性反
    應，應以投與後24小時內所採者為宜，此亦有行政院衛生署
    藥物食品檢驗局（80）藥檢壹字第4529號函可查。是依上開
    說明，佐以被告前揭尿液檢驗成績書，足徵被告前開施用第
    1 級毒品海洛因及第2 級毒品安非他命之自白核與事實相符
    ，堪可採為論罪科刑之依據。
三、另犯毒品危害防制條例第10條施用第1 、2 級毒品之罪者，
    檢察官應先聲請法院裁定將被告令送勒戒處所觀察、勒戒，
    經觀察、勒戒後，認有繼續施用毒品傾向者，應由檢察官裁
    定聲請法院裁定令入戒治處所施以強制戒治，且經強制戒治
    執行完畢釋放後，5 年內再犯第10條之罪，檢察官應依一般
    刑事訴訟程序予以起訴論罪科刑，此觀諸毒品危害防制條例
    第20條第1 項、第2 項、第23條第2 項前段規定自明。經查
    ，被告前因毒品案件，經本院以88年度毒聲字第1314號裁定
    移送觀察、勒戒後，認無繼續施用毒品之傾向，由臺灣彰化
    地方法院檢察署檢察官於88年4 月9 日以88年度偵字第3523
    號為不起訴處分確定；復因施用毒品案件，經本院以88 年
    度毒聲字第2956號裁定移送觀察勒戒後，認有繼續施用毒品
    之傾向，經檢察官聲請，由本院以88年度毒聲字第4058 號
    裁定移送戒治處所施予強制戒治1 年，於88年10月8 日送臺
    灣雲林戒治所施以強制戒治滿3 個月後，其成效經評定合格
    ，無繼續戒治必要，經本院以89年度毒聲字第736 號裁定停
    止戒治，所餘戒治期間付保護管束，然其於保護管束期間又
    再因施用毒品案件，而違反保護管束應遵守事項情節重大，
    經本院以89年度毒聲字第3903號裁定撤銷其停止戒治，令入
    戒治處所施以殘餘期間之強制戒治，迄90年4 月8 日執行期
    滿等情，有臺灣高等法院被告前案紀錄表、臺灣彰化地方法
    院檢察署刑案資料查註紀錄表各1 份附卷可參，其於前開執
    行完畢釋放後5 年內，復犯本件施用毒品罪，事證明確，被
    告上開犯行洵堪認定。
四、查被告行為後，刑法業於94年2 月2 日修正公布，95年7 月
    1 日起施行，其中第56條關於連續犯之規定已刪除，並修正
    第2 條、第47條等規定。按行為後法律有變更者，適用行為
    時之法律，但行為後之法律有利於行為人者，適用最有利於
    行為人之法律，修正後刑法第2 條第1 項定有明文。此條規
    定係規範行為後法律變更所生新舊法律比較適用之準據法，
    本身尚無新舊法比較之問題，於新法施行後，應一律適用新
    法第2 條第1 項之規定，為「從舊從輕」之比較。再按本次
    法律變更，比較時應就罪刑有關之共犯、未遂犯、想像競合
    犯、牽連犯、連續犯、結合犯，以及累犯加重、自首減輕暨
    其他法定加減原因（如身分加減）與加減例等一切情形，綜
    其全部罪刑之結果而為比較（最高法院95年5 月23日95年度
    第8 次刑庭會議決議參照），其比較理由及結果均詳如附表
    ，先予敘明。
五、按海洛因、安非他命為毒品危害防制條例第2 條第2 項第1
    、2 款所明定之第1 、2 級毒品。核被告所為，係犯同條例
    第10條第1 項之施用第1 級毒品罪及同條例第2 項之施用第
    2 級毒品罪。其先後多次施用第1 級毒品海洛因，時間緊接
    ，犯罪構成要件相同，顯係基於概括犯意為之，依修正前刑
    法第56條之規定，論以一罪，並加重其刑。被告所犯上開2
    罪間，犯意各別，行為互殊，應予分論併罰。另查，被告於
    89 年4月30日，以88年度訴字第844 號判處有期徒刑7 月、
    5 月，應執行有期徒刑10月確定。又因施用毒品案件，經本
    院於90年3 月18日，以89年度訴字第1234號判處有期徒刑8
    月、6 月，應執行有期徒刑1 年確定，於92年1 月15日因縮
    短刑期假釋交付保護管束，嗣保護管束期滿未經撤銷，以已
    執行完畢論。復因毒品案件，經本院於93年9 月27日，以93
    年度訴字第691 號判處有期徒刑1 年確定，甫於94年8 月5
    日縮短刑期執行完畢等情，有臺灣高等法院被告前案紀錄表
    、臺灣彰化地方法院檢察署刑案資料查註紀錄表各1 份存卷
    可考，其於5 年內故意再犯本案有期徒刑以上之罪，為累犯
    ，應依修正前刑法第47條之規定，加重其刑，其中施用第1
    級毒品部分並依法遞加之。爰審酌被告前有施用毒品之不良
    素行，歷經觀察、勒戒及戒治程序後，仍未能徹底戒絕毒品
    ，且屢經查獲，隨即再犯，顯見意志不堅，且有失政府制定
    毒品危害防制條例之立法美意，本不宜寬貸，惟念其施用毒
    品乃自戕一己之身體健康，尚未害及他人，且犯後終知能坦
    承犯行等一切情狀，分別量處如主文所示之刑，並定其應執
    行刑。
六、末按確定判決既判力之原則，不論實質上之一罪，或連續犯
    、牽連犯、想像競合犯等裁判上之一罪，其一部事實已經判
    決確定者，對於構成一罪之其他部分，均有其適用，此乃基
    於審判不可分之關係，在審理事實之法院，就全部犯罪事實
    ，依刑事訴訟法第267 條之規定，本應予以審判，故其判決
    確定之效力，應及於全部之犯罪事實，若在最後審理事實之
    法院宣判後，始行發生之事實，既非該法院所得審判，即為
    該案判決之既判力所不及。是既判力對於時間效力之範圍，
    係以最後審理事實法院之宣示判決日為判斷之標準，得上訴
    於第2 審之第1 審刑事判決，如於上訴第2 審後，又依法撤
    回上訴，其上訴撤回之日，雖為判決確定日，但其既判力之
    時點，基於上開原則，仍應以第1 審宣示判決之日為其準據
    （最高法院87年度台上字第1150號判決要旨參照）。被告前
    於95年間因施用第1 級毒品案件，經本院於95年3 月20日以
    95年度訴字第292 號刑事判決判處有期徒刑1 年等情，已如
    前述，然依上揭說明，本件被告之上揭施用第1 級毒品犯行
    ，既在前開確定判決既判力時點（即95年3 月20日）後所為
    ，應無受前開確定判決之既判力所及，附此說明。
據上論斷，應依刑事訴訟法第273 條之1 第1 項、第299 條第1
項前段，毒品危害防制條例第10條第1 項、第2 項，刑法第11條
前段、第2 條第1 項前段，修正前刑法第56條、第47條、第51條
第5 款，判決如主文。
本案經檢察官吳宗達到庭執行職務。
中    華    民    國    95    年    8     月    31    日
                  刑事第二庭    法  官  胡宜如
以上正本證明與原本無異。
如不服本判決，應於判決送達後10日內，向本院提出上訴狀（須
附繕本）。
中    華    民    國    95    年    8     月    31    日
                                書記官  蕭秀吉
毒品危害防制條例第10條
施用第1級毒品者，處6月以上5年以下有期徒刑。
施用第2級毒品者，處3年以下有期徒刑。
【附表】：
┌──┬───────┬───────┬───────┬────┬────┬──────┐
│刑法│  舊法規定    │   新法規定   │   比較理由   │比較依據│比較結果│備考        │
│條號│              │              │              │        │何者對行│            │
│    │              │              │              │        │為人有利│            │
├──┼───────┼───────┼───────┼────┼────┼──────┤
│56  │連續數行為而犯│刪除          │一般認為連續犯│修正刑法│舊法    │1.不包括法院│
│    │同一罪名者，以│              │在本質上係數行│第2條第1│        │  審理結果認│
│    │一罪論。但得加│              │為而屬數罪，僅│項前段  │        │  連續犯係接│
│    │重其刑至二分之│              │係基於訴訟經濟│        │        │  續犯或包括│
│    │一            │              │或責任吸收原則│        │        │  上一罪等情│
│    │              │              │之考量，而論以│        │        │  形。      │
│    │              │              │一罪，新法將連│        │        │2.連續之數行│
│    │              │              │續犯之規定廢除│        │        │  為須均在舊│
│    │              │              │後，除非符合「│        │        │  法時期始可│
│    │              │              │接續犯」或「包│        │        │  ，如部分行│
│    │              │              │括的一罪」之情│        │        │  為發生在新│
│    │              │              │形，可認為構成│        │        │  法施行後，│
│    │              │              │單一之犯罪外，│        │        │  則該部分應│
│    │              │              │均應認係數罪併│        │        │  逕適用新法│
│    │              │              │罰。          │        │        │  。        │
├──┼───────┼───────┼───────┼────┼────┼──────┤
│47  │受有期徒刑之執│受徒刑之執行完│1.舊法於徒刑執│因本案再│因本案再│            │
│    │行完畢，或受無│畢，或一部之執│  行完畢或一部│犯者為故│犯者為故│            │
│    │期徒刑或有期徒│行而赦免後，5 │  之執行而赦免│意犯罪，│意犯罪，│            │
│    │刑一部之執行而│年以內故意再犯│  後，5 年內故│不生新舊│不生新舊│            │
│    │赦免後，5年以 │有期徒刑以上之│  意或過失再犯│法比較之│法比較之│            │
│    │內再犯有期徒刑│罪者，為累犯，│  有期徒刑以上│問題，應│問題，應│            │
│    │以上之罪者，為│加重本刑至二分│  之罪者，均為│逕適用修│逕適用修│            │
│    │累犯，加重本刑│之一（第47第1 │  累犯；新法則│正前行為│正前行為│            │
│    │至二分之一。  │項）。        │  僅於故意犯罪│時之舊法│時之舊法│            │
│    │              │              │  ，始構成累犯│。      │。      │            │
│    │              │              │  。          │        │        │            │
│    │              │              │2.然如再犯者係│        │        │            │
│    │              │              │  故意犯罪，新│        │        │            │
│    │              │              │  舊法規定並無│        │        │            │
│    │              │              │  何不同，自不│        │        │            │
│    │              │              │  生比較新舊法│        │        │            │
│    │              │              │  之問題，應逕│        │        │            │
│    │              │              │  適用修正前行│        │        │            │
│    │              │              │  為時之舊法。│        │        │            │
├──┼───────┼───────┼───────┼────┼────┼──────┤
│51│宣告多數有期徒│宣告多數有期徒│新法為兼顧數罪│刑法第2 │舊法    │            │
│    │刑者，於各刑中│刑者，於各刑中│併罰及單純數罪│條第1項 │        │            │
│    │之最長期以上，│之最長期以上，│之區別，及刑罰│前段    │        │            │
│    │各刑合併之刑期│各刑合併之刑期│衡平原則，乃對│        │        │            │
│    │以下，定其刑期│以下，定其刑期│於有期徒刑合併│        │        │            │
│    │。但不得逾20年│。但不得逾30年│定應執行刑之上│        │        │            │
│    │。            │。            │限予以提高至30│        │        │            │
│    │              │              │年，與舊法上限│        │        │            │
│    │              │              │20年相比較，被│        │        │            │
│    │              │              │告行為後之新法│        │        │            │
│    │              │              │顯不利於被告，│        │        │            │
│    │              │              │自應適用行為時│        │        │            │
│    │              │              │之舊法。      │        │        │            │
├──┴───┬───┼───────┴───────┴────┴────┴──────┤
│整體比較結果│  舊法│1.本案被告連續多次施用第1 級毒品海洛因之犯行，均在舊法時期，且非│
│            │      │  屬「接續犯」或「包括的一罪」之情形，依新法將連續犯之規定廢除後│
│            │      │  ，均應認係數罪併罰；依修正前刑法第56條之規定，屬裁判上一罪，得│
│            │      │  加重其刑至二分之一，是依修正刑法第2 條第1 項前段比較，應適用修│
│            │      │  正前刑法第56條之規定，對被告有利。                            │
│            │      │2.因本案再犯者為故意犯罪，依上揭說明，不生新舊法比較之問題，應逕│
│            │      │  適用修正前刑法第47條。                                        │
│            │      │3.修正刑法第51條第5 款對於有期徒刑合併定應執行刑之上限提高至30年│
│            │      │  ，與修正前刑法第51條第5 款之有期徒刑合併定應執行刑之上限20年相│
│            │      │  比較，被告行為後之新法顯不利於被告，依刑法第2 條第1 項前段，自│
│            │      │  應適用行為時之舊法。                                          │
│            │      │4.綜上全部罪刑之結果而為比較，應以舊法有利於被告。              │
└──────┴───┴────────────────────────────────┘


司法院資訊處製作；財團法人民間司法改革基金會備份。
